臺灣高雄地方法院民事裁定　　　　　　 100年度簡抗字第12號
　　抗　告　人　陳名宏
　　相　對　人　國泰世華商業銀行股份有限公司
　　法定代理人　汪國華
上列當事人間請求債務人異議之訴事件，抗告人對於中華民國
100 年6 月7 日本院高雄簡易庭100 年度雄簡字第1185號裁定，
提起抗告，本院裁定如下：
  主  文
抗告駁回。
抗告費用由抗告人負擔。
  理  由
一、抗告意旨略以：抗告人陳名宏與相對人國泰世華商業銀行股
    份有限公司間，並無債權債務關係。相對人所執本院民國99
    年度司促字第21025 號支付命令（下稱係爭支付命令），從
    未送達於伊，致伊遲至100 年3 月10日始申請閱卷，方了解
    相對人係因消滅合併第三人國泰商業銀行股份有限公司而承
    受第三人之前身臺灣第一信託投資股份有限公司對伊之債權
    。然本件相對人從未向伊催討債務，所請求之金額亦與伊已
    向原債權人第一信託投資股份有限公司分期付款後之實際金
    額不符，且支付命令並無開庭實質審查，相對人又不與伊溝
    通協商，原審不察，逕為駁回之裁定，實屬不公，爰提起抗
    告，請求廢棄原裁定云云。
二、按訴訟標的於確定之終局判決中經裁判者，除法律別有規定
    外，當事人不得就該法律關係更行起訴；又訴訟標的為確定
    判決之效力所及者，應以裁定駁回其訴；債務人對於支付命
    令未於法定期間合法提出異議者，支付命令與確定判決有同
    一之效力。民事訴訟法第400 條第1 項、第249 條第1 項第
    7 款第521 條第1 項分別定有明文。
三、次按督促程序，係對以給付金錢或其他代替物或有價證券之
    一定數量為標的之請求，僅依債權人之聲請，並不訊問債務
    人，祇憑一方的書面審理，對債務人頒發支付命令。若債務
    人對於該命令不於一定之不變期間內提出異議，即賦與該命
    令與確定判決同一之效力之特別訴訟程序。可知支付命令，
    係依債權人主張請求原因事實，及債務人對其未異議，為其
    確定法律關係之基礎。故債權人就其主張之事實，毋庸舉證
    ，法院亦不為調查。債務人對於支付命令如有不服，即不附
    理由，提出異議，而使支付命令失效，若債務人對於支付命
    令未於法定期間提出異議者，支付命令與確定判決有同一效
    力。確定之支付命令既與確定判決有同一效力，凡確定判決
    得生之既判力及執行力，於確定之支付命令亦皆有之。確定
    判決所生之既判力，除禁止當事人就該終局判決所確定之訴
    訟標的法律關係更行起訴外，亦遮斷當事人援用該事件言詞
    辯論終結前所提出或得提出而未提出之其他攻擊防禦方法，
    是當事人自不得提起新訴為與該確定判決意旨相反之主張，
    法院亦不得為反於該確定判決意旨之裁判。執此，支付命令
    確定後，當事人自不得就發支付命令之法律關係，爰引支付
    命令確定前所得異議而未異議之攻擊防禦方法（例如支付命
    令之送達不合法、消滅時效完成之抗辯），更行提起債務人
    異議之訴，或更行訴請確認支付命令所命給付之債權不存在
    ，否則其更行之訴均不合法。
四、經查：
    本件抗告人原係就本院100 年執字第25449 號清償債務強制
    執行事件（下稱系爭強制執行事件）提起債務人異議之訴（
    即本院100 年度雄簡字第1185號債務人異議之訴事件，下稱
    系爭異議之訴），然僅聲明請求確認相對人對抗告人之本金
    129,891 元暨按年息19.7% 計算之利息，以及賠償相對人督
    促程序費用500 元等之債權不存在。而系爭強制執行事件，
    係相對人執系爭支付命令及確定證明書為執行名義聲請強制
    執行。依系爭支付命令所載，抗告人應給付相對人131,666
    元，及其中129,891 元自80年2 月1 日起至清償日止，按年
    息19.7% 計算之利息，並賠償督促程序費用500 元。且系爭
    支付命令因於99年4 月30日在抗告人當時之戶籍地址（即高
    雄市○○區○○里○○鄰○○○路310 號，99年8 月18日住址
    變更為現戶籍地址高雄市○○區○○里○○鄰○○○路75號）
    ，未獲會晤抗告人本人，亦無同居之人，而寄存於中正三路
    派出所，至99年5 月10日發生送達效力，抗告人又未於法定
    期間內聲明異議，本院因認系爭支付命令送達合法，而於99
    年5 月31日確定等事實，均經本院依職權調閱99年度司促字
    第21025 號、100 年度雄簡字第1185號卷宗及抗告人全戶戶
    籍資料、個人戶籍資料、個人遷徙資料核閱無訛。原審法院
    基於上開事實，認抗告人訴請確認不存在之諸債權，業經系
    爭支付命令確定在案，系爭支付命令既已確定，即與確定之
    給付判決即有同一之既判力與執行力，抗告人殊無更行訴請
    原審法院確認同一債權不存在之餘地，且抗告人否認有向相
    對人借貸之事實上主張，以及相對人之請求權已罹於時效而
    消滅等抗辯，均為確定之系爭支付命令之既判力所遮斷，而
    不得於系爭異議之訴中再行提出，其請求違反民事訴訟法第
    249 條第1 項第7 款之規定且無從補正，裁定駁回系爭異議
    之訴等情，揆諸上開說明，於法並無違誤。抗告人猶執否認
    與相對人間之債權債務關係、從未收受系爭支付命令之送達
    等陳詞，提起抗告，即無可採。抗告人另以相對人從未向伊
    催討債務，所請求之金額亦與伊已向原債權人第一信託投資
    股份有限公司分期付款後之實際金額不符云云，仍屬系爭支
    付命令確定前所得提出而未提出之攻擊防禦方法，仍不脫於
    系爭確定支付命令既判力之遮斷範圍，揆諸上開說明，仍無
    可採。
五、抗告人復爭執系爭支付命令並無開庭實質審查，相對人又不
    與伊溝通協商云云，然督促程序本不訊問債務人而逕依書面
    裁定，已如上述，且此部份之爭執於本件之結論均無影響，
    爰不一一論駁。末按發支付命令後，3 個月內不能送達於債
    務人者，其命令失其效力。前項情形，法院誤發確定證明書
    者，自確定證明書所載確定日期起五年內，經撤銷確定證明
    書時，法院應通知債權人。如債權人於通知送達後20日之不
    變期間起訴，視為自支付命令聲請時，已經起訴；其於通知
    送達前起訴者，亦同。民事訴訟法第515 條第1 、2 項定有
    明文。是債務人對支付命令之送達有所爭執，亦屬是否聲請
    法院撤銷確定證明書，而另行就進行中之執行程序聲明異議
    ，並由債權人另訴處理之問題，非債務人異議之訴所能解決
    。債務人於排除確定支付命令之既判力前，要非得逕引該（
    執行名義成立前之）送達之爭執為攻擊防禦方法，另行提起
    債務人異議之訴，或另訴求為確認確定支付命令所命給付之
    債權不存在。均併此敘明。
六、據上論結，本件抗告為無理由，依民事訴訟法第436 條之1
    第3 項、第495 條之1 第1 項、第449 條第1 項、第95條、
    第78條，裁定如主文。
中    華    民    國  100     年    7     月    18    日
                  民事第三庭審判長法  官 朱玲瑤
                                  法  官 李嘉益
                                  法  官 張凱鑫
以上正本係照原本作成。
本裁定不得再抗告。
中    華    民    國   100    年    7     月    18    日
                                  書記官 莊琇晴